【裁判字號】    88,易,2066
【裁判日期】    890302
【裁判案由】    詐欺
【裁判全文】
臺灣臺北地方法院刑事判決              八十八年度易字第二六六號
    公  訴  人  臺灣臺北地方法院檢察署檢察官
    被      告  乙○○
    被      告  丁○○
    被      告  庚○○
    右  一  人
    選任辯護人  劉錦隆律師
右列被告因詐欺案件，經檢察官提起公訴（八十六年度偵字第二五七三六號），本
院判決如左：
    主      文
乙○○、丁○○共同意圖為自己不法之所有以詐術使人將本人之物交付，各處有期徒
刑捌月。
庚○○無罪。
    事      實
一、乙○○、丁○○與甲○○（通緝中，到案後另結）於民國八十六年二月間探知戊○○所有坐落台北縣新店市○○路三八五號三樓房委由力霸房屋仲介公司新店中
    正加盟店（即禾嘉仲介有限公司）之業務員庚○○出售，竟共同意圖為自己不法
    之所有，先由乙○○出面表示佯稱願以總價新台幣（下同）四百二十萬元購買，
    而與戊○○訂立買賣契約，約定簽約時給付六十三萬元，稅單核發完稅時給付六
    十三萬元，第三期二百八十四萬元由買方向銀行貸款給付，於交屋時付尾款十萬
    元，乃於八十六年五月七日到台北市○○○路○段五十六號十一樓乙○○之辦公
    室簽約，並委由代書丁○○辦理全部買賣、過戶等手續。詎簽約後，在台北市○○路○段四十八巷一弄一號一樓丁○○之代書事務所交付第二期款時，丁○○即
    以辦理過戶及塗銷原有抵押權之需為由，而向戊○○詐取所有權狀，印鑑及印鑑
    證明等文件，戊○○不知有詐，因之陷於錯誤，而將之交付與丁○○。詎丁○○
    竟將上揭房地登記為甲○○所有，並塗銷抵押權登記，以無負擔情形於八十六年
    九月初另覓買主，而以四百六十萬元轉賣不知情之何靄蘭，依何靄蘭之指定而登
    記為何靄蘭之父何柱（均經公訴人不起訴處分確定）所有，除自何靄蘭取得一百
    六十萬元價金外，並向誠泰商業銀行設定最高限額抵押權三百六十萬元，而取得
    三百萬元之抵押貸款，共詐得四百六十萬元。其間丁○○於戊○○向其查詢該房
    地貸款事宜，丁○○以所申請之銀行核貸額度不足等藉口拖延，戊○○不知有詐
    ，遲至八十六年十月十三日戊○○因丁○○、乙○○逃逸無，向地政事務所查
    詢始知被騙。
二、案經被害人戊○○訴請台灣台北地方法院檢察署檢察官偵查起訴。
    理      由
一、訊之被告均否認右揭事實，丁○○辯稱：伊僅是臨時被名叫丙○○的人通知前來
    代書本件房地之買賣契約，其餘過戶或抵押貸款等手續均非伊辦理，因丙○○有
    意承接該案，伊只是去看賣方之證件是否齊全，伊寫完契約，整理證件後便把文
    件當場都交給乙○○，再由乙○○交給丙○○，當時大家都在場，之後之事，伊
    均不知，伊離開時，未帶走任何東西云云。乙○○則辯稱：房子本來是我買的，
    但因後來公司倒了，無力支付價款，才原價轉賣給甲○○，丙○○表示有意買該
    房子後，就都由丙○○與陳小姐在聯絡。我第一次交簽約款十萬元給陳小姐，第
    二次款項是丙○○拿錢出來，他說用甲○○名義來簽約，付款時丙○○要求在丁○○那裏付，二次付款時丙○○都在現場，戊○○連絡的人是丙○○，不是我，
    所以後來的事我都不知情云云。
二、惟查告訴人戊○○，被告庚○○均陳稱所謂「丙○○」之人，之前從未聽過，從
    未出現過，根本與本件無關等語，核與證人即庚○○之店長己○○到庭結證稱：
    這件買賣並未透過我們公司的李代書辦理，庚○○當時是我們公司之業務員，是
    買方經紀人，我們公司當時另一業務員丁健弘是買方經紀人，這件買賣是丁、戴
    二人在外促成的，丁○○是代書，第一次簽約時我不在場，事後我表示應該換代
    書，所以在買方應付第二次付款時，到丁○○處，當時在丁○○之代書事務所時
    ，有我們公司的李代書、邱碩松律師、我、告訴人、庚○○、丁○○、乙○○及
    一位小姐在場，那位小姐從頭到尾都沒說話，乙○○只是拿錢出來，也沒說什麼
    ，我們當時要求契約書加第十四條特約事項，並要求丁○○簽名，但他不願簽，
    他說他會照我們所說的去辦，並未說明他把證件交給丙○○，也沒說他不負責過
    戶的事，因告訴人先到，在我們到之前已將過戶之全部相關資料及證件交給丁○○，所以後來我們要求換代書時，因丁○○反對，且資料證件已交給他，所以由
    他繼續辦。回到公司後，我對告訴人說，塗銷抵押權之資料不要交給他們，但陳
    小姐說已經給他們了，後來她發現買方竟然是不認識的甲○○就去找代書丁○○
    ，但丁○○對告訴人說他不認識乙○○，說簽約的人是甲○○，並拿照片給告訴
    人看，告訴人說明明簽約的人是乙○○，根本不是照片中的人，告訴人將這事告
    訴我，而且貸款一直沒下來，我聽說貸款在華信銀行辦，我就私下去查，發現是
    資料不齊全，所以貸不下來，但我私下查知被告不只在華信銀行申貸，還在其他
    多家銀行辦貸款，都不告訴我們等語相符，告訴人並稱：己○○對我說塗銷抵
    押權資料不要給丁○○時，我馬上到己○○公司外之公共電話打電話給丁○○向
    他要回資料，等到我回到自己的店後，丁○○打電話來說那些資料弄去了，我告
    訴庚○○，叫他幫我補一份，庚○○補齊資料交給我時，有告訴我不要再把資料
    交出去，沒想到塗銷抵押權之資料，丁○○根本沒遺失等語。證人己○○與本件
    無何恩怨，所證又係其親自聞見之事實，其證言洵可採信。再徵之如該屋如係丙○○所購，而丙○○當時若在場，且錢係丙○○所拿出，何以不以丙○○名義簽
    約，足見簽約時丙○○不在場，被告丁○○所辯伊於簽約時當場將相關證件交給
    乙○○，再由乙○○當場交給丙○○云云，顯非事實。而被告乙○○對於丁○○
    上開不實之辯解，非但未為反對之陳述，且附和丁○○所辯而指丙○○為實際購
    屋者云云，惟查被告乙○○提不出丙○○購屋之契約書，其於偵查中所提出者為
    乙○○與甲○○之買賣契約書影本，本院核閱該影本，其內容與丙○○完全無關
    ，該契約之價款為四百三十九萬元，與乙○○所供係以原價平行轉賣給丙○○，
    丙○○以甲○○名義與乙○○簽約，伊未得任何好處云云不合，所辯已難採信。
    且被告乙○○於審判中供稱：丙○○表示有意購買該屋後，就都由丙○○與告訴
    人陳小姐連絡（見八十九年二月十五日筆錄）云云，除為告訴人所否認外，且依
    上開契約書影本所載乙○○與甲○○簽約日期為八十六年五月十四日，而本件第
    二次在丁○○事務所付款之時間為八十六年六月十日，如依被告乙○○所辯，當
    日到丁○○事務所付款之人，應是丙○○，惟證人己○○很明確證稱，拿錢出來
    的人是被告乙○○，並無丙○○之人等語，再查被告乙○○於本院審理時第一次
    到庭供稱：「房子本來是我買的，但因後來公司倒了，無力支付貸款，後才平行
    轉移給甲○○。」（見八十九年一月二十日筆錄），並未提及有丙○○之人，足
    見被告乙○○所辯亦不實在。此外並有委託銷售房屋契約書、不動產買賣契約書
    、房屋謄本等影本在卷可稽，事證明確，被告乙○○、丁○○之犯行事證明確，
    堪以認定。至被告乙○○、丁○○於辯論期日請求傳訊證人丙○○，因丙○○與
    本件無關，且本件事證已明，並無必要，併此明。
三、核被告丁○○、乙○○所為，係犯刑法第三百三十九條第一項之詐欺取財罪。其
    等與甲○○間有犯意之聯絡及行為分擔，均為共同正犯，爰審酌被告犯罪之動機
    、目的、手段、品行、智識程度、所生危害及犯罪後之態度等一切情形，各量處
    如主文所示之刑，以資懲儆。
四、公訴人另以庚○○與丁○○、乙○○、丁健弘（另由公訴人併案處理）間有犯意
    聯絡及行為分擔，亦為共同正犯，無非以庚○○、丁健弘冒充力霸房屋仲介公司
    之業務員使戊○○陷於錯誤而將本件房屋委託庚○○銷售為其論據，惟查庚○○
    、丁健弘確係力霸房屋仲介加盟店之禾嘉仲介有限公司之業務員，禾嘉仲介公司
    為力霸房屋仲介之新店中正店，得使用力霸房屋仲介之服務標章等情，業據證人
    即禾嘉仲介有限公司之店長己○○證述明確，可以信實，且被告庚○○於告訴人
    第二次收款前（約同年五月十幾日）因得知乙○○之公司有退票情形，除告知告
    訴人並建議告訴人換代書，惜告訴人嗣後未堅持換代書；又於幫告訴人補辦塗銷
    第一順位抵押權之相關資料時，亦有提醒告訴人不要隨便再將資料交給丁○○等
    情，亦據告訴人當庭陳稱確有其事，於當時告訴人尚有機會撤換代書或解除契約
    ，如被告庚○○有與丁○○等人勾結共同詐欺告訴人，必不會給告訴人可避免被
    騙之機會，顯見被告庚○○非與丁○○等人共犯。按犯罪事實，應依證據認定之
    ，無證據不得推定其犯罪事實。又不能證明被告犯罪者，應諭知無罪之判決，刑
    事訴訟法第一百五十四條、第三百零一條第一項分別定有明文。本件依卷內事證
    ，不能證明被告庚○○有本件犯行，本院又查無其他事證足認被告庚○○及丁健
    弘有公訴人所指之犯行，自應依法諭知被告庚○○無罪。至丁健弘非本件之被告
    ，不予審理，併此明。
據上論斷，應依刑事訴訟法第二百九十九條第一項前段、第三百零一條第一項、刑法
第二十八條、第三百三十九條第一項、罰金罰鍰提高標準條例第一條前段判決如主文
。
本案經檢察官馮成到庭執行職務
中      華      民      國      八十九      年     三     月      二    日
                臺灣臺北地方法院刑事第五庭
                                        法  官  劉  亭  柏
右正本證明與原本無異。
如不服本判決，應於判決送達後十日內，向本院提出上訴狀。
                                        書記官  羅  欣  宜
中      華      民      國      八十九      年     三     月    十五    日
刑法第三百三十九條
一意圖為自己或第三人不法之所有，以詐術使人將本人或第三人之物交付者，處五年
  以下有期徒刑、拘役或科或併科一千元以下罰金。
二以前項方法得財產上不法之利益或使第三人得之者亦同。
三前二項之未遂犯罰之。


司法院資訊處製作；財團法人民間司法改革基金會備份。
